【裁判字號】    92,家抗,71
【裁判日期】    920725
【裁判案由】    拋棄繼承
【裁判全文】
臺灣高等法院臺中分院民事裁定  九十二年度家抗字第七一號
      抗  告  人  甲○○○
                  丙○○
                  丁○○
                  乙○○
右抗告人等因聲明拋棄繼承權事件，對於中華民國九十二年五月十五日臺灣臺中地方
法院九十二年度繼字第三四六號所為裁定提起抗告，本院裁定如左：
      主      文
抗告駁回。
抗告程序費用由抗告人共同負擔。
      理      由
一、本件抗告人等之被繼承人蕭麗美於民國（下同）九十一年九月十五日死亡，抗告
    人等於九十二年三月廿八日向原法院聲明拋棄繼承權，原法院審理後認抗告人等
    於九十一年十一月二十九日即已知悉其得繼承，於逾二個月之期限，始聲明拋棄
    繼承，於法不合，因而駁回抗告人等拋棄繼承之聲明。
二、抗告意旨略以：(一)抗告人甲○○○、丙○○、丁○○、乙○○分別為被繼承人蕭
    麗美之大姊、二姊、三姊及長兄。被繼承人蕭麗美固於九十一年九月十五日去世
    ，但被繼承人蕭麗美有子女楊香華、楊炫杰、楊芯婷，為其第一順位繼承人，因
    蕭麗美之子女全部聲明拋棄繼承，乃由蕭麗美之第二順位繼承人即其父母蕭俊永
    、蕭方錦珠依法繼承。嗣又因蕭麗美之第二順位繼承人亦聲明拋棄繼承，乃輾轉
    由蕭麗美之第三順位繼承人，即為其兄弟姊妹之抗告人繼承，依民法第一千一百
    七十四條第二項規定，抗告人之拋棄繼承係自知悉得繼承之時起二個月內為之，
    而非自知悉被繼承人死亡之日起二個月內為之。原審以被繼承人蕭麗美係於九十
    一年九月十五日死亡，而抗告人遲至九十二年三月二十八日始聲明拋棄繼承權，
    已逾二個月之期限，而予駁回，似有未合。(二)原審指抗告人於九十一年十一月二
    十九日已知悉得為繼承乙節，並未敘明其理由於裁定書內，於法不無違誤。請求
    廢棄原裁定云云。
三、按繼承人得拋棄繼承者，應於知悉其得繼承之時起二個月內以書面向法院為之；
    因他人拋棄繼承而應為繼承之人為限定繼承或拋棄繼承時，應於知悉其得繼承之
    時起二個月內為之，民法第一千一百七十四條第二項、第一千一百七十六條第七
    項明文規定。所謂「知悉其得繼承之時」，在居繼承次順序之繼承人，係指知悉
    被繼承人死亡之事實及其係依法繼承之人，此二個月期間即由此起算。又以日、
    星期、月或年定期間者，其始日不算入，民法第一百二十條第二項亦有明文。查
    本件抗告人等之被繼承人蕭麗美係於九十一年九月十五日死亡，有戶籍謄本附於
    原審九十二年度繼字第一三九號卷可稽，抗告人等乃被繼承人蕭麗美之兄弟姊妹
    ，為位居第三順位之繼承人，而被繼承人之配偶李榮祺及第一順位繼承人楊香華
    、楊炫杰、楊芯婷，分別於九十一年十月廿一日、九十一年十一月十四日向原法
    院聲明拋棄繼承，經原法院九十一年度繼字第八八三號及九十一年度繼字第九六
    五號准予備查在案；另被繼承人之第二順位繼承人蕭俊永、蕭方錦珠亦於九十一
    年十二月四日向原法院聲明拋棄繼承，復經原法院九十一年度繼字第一０二九號
    准予備查在案；以上業經本院調取各該案卷查核無誤。而依本院調閱原法院九十
    一年度繼字第一０二九號卷內資料，第二順位繼承人蕭俊永、蕭方錦珠曾於拋棄
    繼承時，以九十一年十二月二日新竹英明街郵局第一七七九號存證信函通知因其
    拋棄繼承而應為繼承之人即抗告人等，該存證信函於九十一年十二月三日送達抗
    告人甲○○○、丁○○、乙○○，於九十一年十二月四日送達抗告人丙○○，此
    有中華郵政股份有限公司新竹郵局九十二年七月十八日竹營字第０九二０一００
    五五四號函附本院卷可稽，是以抗告人等於收受上開存證信函時即為知悉其得繼
    承之時。從而，關於計算抗告人等繼承權之拋棄期間，揆諸前開說明，應分別自
    九十一年十二月四、五日起，計算二個月至九十二年二月三日及九十二年二月四
    日止，惟抗告人等遲至九十二年三月廿八日始向原法院聲明拋棄繼承權，顯已逾
    二個月之期間，原審法院雖誤認抗告人等於九十一年十一月二十九日即已知悉其
    得繼承，惟抗告人等既確已逾聲明拋棄繼承之二個月期間，原審法院據以駁回抗
    告人等拋棄繼承之聲明，於法並無違誤，抗告人提起本件抗告，不能認為有理由
    ，應予駁回。
據上論結，本件抗告為無理由，依非訟事件法第二十八條、第八條第二項，民事訴訟
法第四百九十二條第一項、第八十五條第一項，裁定如主文。
中      華      民      國    九十二    年      七      月    二十五    日
~B1家事法庭審判長法  官  童有德
~B2              法  官  黃永泉
~B3              法  官  蔡秉宸
右為正本係照原本作成。
不得再抗告。
~B              書記官  蕭玉真
中      華      民      國    九十二    年      七      月    二十九    日
                                                                        Ｈ


司法院資訊處製作；財團法人民間司法改革基金會備份。
